【裁判字號】    95,易,1734
【裁判日期】    951204
【裁判案由】    詐欺
【裁判全文】
臺灣板橋地方法院刑事判決              95年度易字第1734號
公  訴  人  臺灣板橋地方法院檢察署檢察官
被      告  甲○○
                    （另案在臺灣臺北監獄臺北分監執行中）
上列被告因詐欺案件，經檢察官提起公訴（95年度偵字第17375
號），被告於準備程序中對被訴之事實為有罪陳述，經本院告知
被告簡式審判程序之旨，並聽取當事人之意見後，合議庭裁定由
受命法官獨任進行簡式審判程序，本院判決如下：
    主  文
甲○○連續幫助連續意圖為自己不法之所有，以詐術使人將本人
之物交付，處有期徒刑肆月，如易科罰金，以佰元折算壹日。
    事  實
一、甲○○能預見將金融機構帳戶之存摺、金融卡供他人使用，
    可能幫助他人從事詐欺行為，竟仍不違其本意，而基於幫助
    他人詐欺之概括犯意，連續於民國93年11月10日某時及其後
    2 、3 日某時（起訴書泛載為11月上旬間某日），均在臺北
    縣三重市○○街○ 段國泰世華銀行附近某處，以每處金融機
    構之帳戶新臺幣（下同）2,500 元為對價，先後將附表編號
    1 至4 及編號5 所示之各金融機構之存摺、提款卡及密碼提
    供予已成年某詐欺集團成員使用，嗣該詐騙集團成員取得甲
    ○○上揭帳戶存摺、提款卡及密碼後，隨即於如附表編號1
    至5 所示時間，以如附表編號1 至5 備註欄所示手法詐騙張
    博淳、周江山、乙○○、莊水隆、廖清松，致張博淳、周江
    山、乙○○、莊水隆、廖清松均陷於錯誤，聽從各該真實姓
    名、年籍不詳成年人士之指示，將如附表編號1 所示張博淳
    帳戶內共計80,000元、附表編號2 所示周江山帳戶內99,982
    元、附表編號3 所示乙○○帳戶內32,852元、附表編號4 所
    示莊水隆帳戶內97,395元、附表編號5 所示廖清松帳戶內4,
    100 元分別匯入各如附表編號1 至5 所示之被告所開立之金
    融機構帳戶，並均經前揭詐騙集團成員跨行轉帳提領一空。
    嗣乙○○發現遭人詐騙，即於93年11月19日向金門縣警察局
    金湖警察所報案，金門縣警察局立即通報詐騙帳戶警示，經
    國泰世華銀行將甲○○上揭帳戶列為警示帳戶，甲○○於93
    年12月3 日13時10分許前往台北縣三重市○○路○ 段87 號
    國泰世華銀行辦理金融卡恢復使用時，經國泰世華銀行職員
    陳信棋察覺其帳戶已列為警示帳戶，立即報警處理，因而查
    獲上情。
二、案經乙○○、莊水隆訴由臺北縣政府警察局三重分局、周江
    山訴由臺北市政府警察局中正第二分局、張博淳訴由臺北縣
    政府警察局板橋分局、廖清松訴由臺北縣政府警察局蘆洲分
    局分別各報請臺灣板橋地方法院檢察署檢察官偵查起訴。
    理  由
一、訊據被告甲○○對於上揭事實已坦承不諱，核與被害人乙○
    ○、莊水隆、周江山、張博淳、廖清松於警詢時指述之情節
    相符（見偵查卷第20頁至第22頁、第159 頁至第161 頁、第
    178 頁至第181 頁、第185 頁至第186 頁及本院卷第40頁至
    第42頁），且經證人陳信棋於警訊時證實明白（偵卷第18頁
    至第19頁），並有國泰世華銀行存款相關業務申請書、金融
    卡狀況查詢表、客戶存款資料查詢表、客戶存摺交易查詢、
    存摺存款交易查詢、國泰世華銀行存摺、（土地銀行）自動
    櫃員機客戶交易明細表，及合作金庫商業銀行二重分行95年
    8 月17日合金二重字第0950004728號函及所附印鑑卡、存摺
    存款綜合存款客戶全部資料查詢單、新開戶建檔登錄單、分
    戶交易明細表、（華南銀行）自動櫃員機交易明細表，與中
    國信託商業銀行95年8 月21日中信銀集作000000000007號函
    及所附辦理各項業務申請書、印鑑卡、歷史交易查詢報表、
    晶片卡各項業務申請書、各項掛失止付、更換、查詢暨終止
    使用申請書、自動櫃員機紀錄，暨台新國際商業銀行台新作
    集字第9311815 號函所附印鑑卡、95年8 月11日台新作集字
    第9510538 號函所附客戶基本資料表、開戶業務申請書、帳
    戶交易明細、（臺灣中小企業銀行）自動櫃員機交易紀錄等
    在卷可證（偵查卷第26頁至第35頁、第107 頁至第124 頁、
    第130 頁至第136 頁、第153 頁、第155 頁、第162 頁、第
    182 頁、第188 頁），另有警受理刑事案件報案三聯單、警
    察局受理詐騙帳戶通報警示--詐騙電話斷話簡便格式表、金
    融機構遭歹徒詐騙案件通報單等存卷足佐。而查金融存款帳
    戶，屬於個人財產權益，其與儲戶存摺、印章、提款卡相結
    合，專屬性、私密性更高，除非本人或與本人具密切之關係
    者，難認有何理由可自由使用私人之存摺、印鑑及提款卡，
    一般人亦均有應妥善保管上開物件，防止被他人冒用之認知
    。且近來詐欺集團犯案每每利用人頭帳戶為其犯罪工具，若
    任意提供自己帳戶及其相關物件資料予不明人士使用，將有
    遭他人作為詐欺犯罪時，非正當資金進出之用之不法用途，
    此為具有社會生活經驗之成年人所得認識，本件被告任意交
    付其多處帳戶資料予不認識之人，即有以己之帳戶供他人作
    為詐欺犯罪時使用之未必故意甚明。惟被告既僅提供其帳戶
    之相關物件，為他人之詐欺取財犯行提供助力，尚無以自己
    實施詐欺犯罪之意思，致與他人有詐欺犯罪之犯意聯絡，又
    被告復無直接參與詐欺犯罪構成要件行為之分擔情事，是其
    尚非共同正犯，併此說明。要之，被告於本院審理中所為之
    任意性自白核與事實相符，應屬可信。綜上，本件事證明確
    ，被告犯行堪以認定。
二、法律修正之比較適用：
  (一)被告行為後，刑法第56條連續犯之規定，業於94年1 月7 日
    修正公布刪除，並於95年7 月1 日施行，則被告之犯行，因
    行為後新法業已刪除連續犯之規定，此刪除雖非犯罪構成要
    件之變更，但顯已影響行為人刑罰之法律效果，自屬法律有
    變更，依新法第2 條第1 項規定，比較新、舊法結果，仍應
    適用較有利於被告之行為時法即舊法論以連續犯（最高法院
    95年第8 次刑事庭會議決議參照）。
  (二)又被告行為後，94年1 月7 日修正公布之刑法第33條第5 款
    規定罰金刑為新台幣1,000 元以上，以百元計算之，新法施
    行後，經依刑法第2 條第1 項之規定，比較新舊法之規定後
    ，修正後之新法既未較有利於被告，故本件應適用行為時即
    修正前舊法之規定。
三、按取得被告甲○○如附表所示各金融機關帳戶資料（含存摺
    、提款卡、密碼）之詐騙集團成員以詐術，使被害人張博淳
    、周江山、乙○○、莊水隆、廖清松等人陷於錯誤接續匯款
    ，應係犯刑法第339條第1項之詐欺取財罪；其先後多次行為
    ，時間緊接，所犯為構成要件相同之罪名，顯係基於概括之
    犯意為之，為連續犯。是以被告所為應係犯刑法第30條第1
    項、第339 條第1 項之幫助詐欺取財罪。又被告係基於幫助
    之意思，先後2 次售出交付附表編號1 至4 及附表編號5 之
    帳戶資料，以幫助他人連續詐欺取財，其2 次幫助行為，時
    間緊接、犯罪構成要件相同，顯係基於概括之犯意，反覆為
    之，應依修正前刑法第56條之規定論以連續幫助連續詐欺取
    財一罪，並依法加重其刑。另被告既係幫助他人犯罪，應依
    刑法第30條第2 項之規定，按正犯之刑減輕之，並依法先加
    後減。此外，公訴意旨原雖僅敘及詐騙集團詐騙附表編號1
    至4 等被害人之犯行，然被告出售附表編號5 帳戶資料致該
    詐騙集團詐騙附表編號5 被害人廖清松之犯罪事實已經檢察
    官當庭擴張（本院卷第36頁），且核此部分與前揭起訴部分
    同屬裁判上之一罪，本院自得併予審判。爰審酌被告犯罪之
    動機僅係因一時貪圖小利，出租帳戶予他人犯罪使用之手段
    ，影響社會正常交易安全，增加被害人尋求救濟之困難，並
    使犯罪之追查趨於複雜，然於犯罪後已坦承犯行之態度等一
    切情狀，量處如主文所示之刑。另按行為後法律有變更者，
    適用行為時之法律。但行為後之法律有利於行為人者，適用
    最有利於行為人之法律，新修正刑法第2 條第1 項定有明文
    。被告犯罪時之刑法第41條第1 項前段規定：「犯最重本刑
    為5 年以下有期徒刑以下之刑之罪，而受6 個月以下有期徒
    刑或拘役之宣告，因身體、教育、職業、家庭之關係或其他
    正當事由，執行顯有困難者，得以1 元以上3 元以下折算一
    日，易科罰金。」。又受刑人行為時之易科罰金折算標準，
    修正前罰金罰鍰提高標準條例第2 條前段（現已刪除）規定
    ，就其原定數額提高為100 倍折算1 日，則本件受刑人行為
    時之易科罰金折算標準，應以銀元300 元折算1 日，經折算
    為新臺幣後，應以新臺幣900 元折算為1 日。惟95年7 月1
    日修正公布施行之刑法第41條第1 項前段則規定：「犯最重
    本刑為五年以下有期徒刑以下之刑之罪，而受六個月以下有
    期徒刑或拘役之宣告者，得以新臺幣一千元、二千元或三千
    元折算一日，易科罰金。」；比較修正前後之易科罰金折算
    標準，自以95年7 月1 日修正公布施行前之規定，較有利於
    被告，故本件當應依刑法第2 條第1 項前段，適用修正前刑
    法第41條第1 項前段規定，定其易科罰金之折算標準。
四、至被告交予前述詐騙集團成員之上開金融機構存摺、金融卡
    等物，雖係供犯罪所用之物，惟未經扣案，迄今仍未取回，
    且非義務沒收之物，爰不為沒收之諭知，附此敘明。
五、末按除被告所犯為死刑、無期徒刑、最輕本刑為三年以上有
    期徒刑之罪或高等法院管轄第一審案件者外，於前條第一項
    程序進行中，被告先就被訴事實為有罪之陳述時，審判長得
    告知被告簡式審判程序之旨，並聽取當事人、代理人、辯護
    人及輔佐人之意見後，裁定進行簡式審判程序，刑事訴訟法
    第273 條之1 定有明文。查本件被告所犯詐欺罪之法定本刑
    並非最輕本刑3 年以上有期徒刑之罪，且被告於95年10月23
    日準備程序進行中，復就被訴事實為有罪之陳述，經告知被
    告簡式審判程序之旨，被告及公訴人對於本件改依簡式審判
    程序審理亦均表示無意見，是本院合議庭即依前揭刑事訴訟
    法規定，裁定本件進行簡式審判程序，附此說明。
據上論斷，應依刑事訴訟法第273 條之1 第1 項、第299 條第1
項前段，刑法第2 條第1 項、第30條第1 項前段、第2 項、第
339 條第1 項，修正前刑法第56條、第41條第1 項前段、第33條
第5 款，罰金罰鍰提高標準條例第1 條前段、（修正前）第2 條
，判決如主文。
本案經檢察官朱學瑛到庭執行職務。
中    華    民    國    95    年    12    月    4     日
                  刑事第三庭法  官  蕭胤瑮
上列正本證明與原本無異。
如不服本判決，應於判決送達後十日內向本院提出上訴狀（應附
繕本），上訴於臺灣高等法院。
                            書記官  黃炎煌
中    華    民    國    95    年    12    月    4     日
附錄：本案論罪科刑法條全文
中華民國刑法第339條
意圖為自己或第三人不法之所有，以詐術使人將本人或第三人之
物交付者，處5年以下有期徒刑、拘役或科或併科1千元以下罰金
。
以前項方法得財產上不法之利益或使第三人得之者，亦同。
前二項之未遂犯罰之。
附表：（以下金錢單位新臺幣元）
┌──┬─────────┬────┬──────┬──┐
│編號│被告提供之金融機關│被害人及│被害人之匯款│備註│
│    │帳戶及帳號        │匯款時間│地點及金額  │    │
├──┼─────────┼────┼──────┼──┤
│1   │中國信託商業銀行重│張博淳；│台北縣板橋市│自稱│
│    │陽分行；0000000000│93.11.16│文化路1段之 │調查│
│    │25                │下午4時4│中國信託提款│局人│
│    │                  │6分至54 │機；共8 萬元│員要│
│    │                  │分許    │            │求被│
│    │                  │        │            │害人│
│    │                  │        │            │停用│
│    │                  │        │            │被冒│
│    │                  │        │            │用之│
│    │                  │        │            │信用│
│    │                  │        │            │卡  │
├──┼─────────┼────┼──────┼──┤
│2   │合作金庫商業銀行二│周江山；│臺北市○○路│自稱│
│    │重分行；0000000000│93.11.15│2段59號華南 │警員│
│    │859               │下午7時4│銀行中華分行│等，│
│    │                  │9分38秒 │提款機；99, │要求│
│    │                  │許（起訴│982元       │被害│
│    │                  │書誤載為│            │人辦│
│    │                  │93.11.16│            │理信│
│    │                  │）      │            │用卡│
│    │                  │        │            │之止│
│    │                  │        │            │付。│
├──┼─────────┼────┼──────┼──┤
│3   │國泰世華商業銀行重│乙○○；│金門縣金湖鎮│稱欲│
│    │新分行；0000000000│93.11.19│中正路土地銀│退還│
│    │73號              │下午3時4│行金門分行金│中華│
│    │                  │8分許   │湖辦事處提款│電信│
│    │                  │        │機；32,852元│之保│
│    │                  │        │            │證金│
├──┼─────────┼────┼──────┼──┤
│4   │台新國際商業銀行三│莊永隆；│嘉義縣民雄鄉│稱欲│
│    │重分行            │93.11.23│建國三段 83 │退還│
│    │                  │下午2時1│號台企銀行提│手機│
│    │                  │4分許   │款機；97,395│之保│
│    │                  │        │元          │證金│
├──┼─────────┼────┼──────┼──┤
│5   │誠泰商業銀行蘆洲分│廖清松；│台北縣蘆洲市│稱欲│
│    │行                │93.12.3 │長安街寶華銀│退還│
│    │                  │下午1時5│行提款機；4,│中華│
│    │                  │5分許   │100元       │電信│
│    │                  │        │            │行動│
│    │                  │        │            │電話│
│    │                  │        │            │保證│
│    │                  │        │            │金  │
└──┴─────────┴────┴──────┴──┘


司法院資訊處製作；財團法人民間司法改革基金會備份。
